【裁判字號】    99,簡上,220
【裁判日期】    990419
【裁判案由】    詐欺
【裁判全文】
臺灣桃園地方法院刑事判決             99年度簡上字第220號
上  訴  人
即  被  告  甲○○
上列上訴人即被告因詐欺案件，不服中華民國98年12月31日本院
98年度壢簡字第3312號第一審刑事簡易判決（聲請簡易判決處刑
案號：98年度偵字第19523 號），提起上訴，本院管轄之第二審
合議庭判決如下：
    主  文
上訴駁回。
    事實及理由
一、本案經本院審理結果，認第一審以被告甲○○犯幫助詐欺取
    財罪，適用刑法第30條第1 項前段、第2 項、第339 條第1
    項、第41條第1 項前段，逕以簡易判決判處拘役50日，並諭
    知如易科罰金，以新臺幣（下同）1000元折算1 日，核其認
    事用法並無不合，量刑亦稱妥適，應予維持，並引用第一審
    簡易判決記載之事實及理由（如附件）。
二、被告上訴意旨略以：伊於民國95年離職後即將本件帳戶內金
    額提領近空而未再使用，又恐久未使用此提款卡會忘記密碼
    ，故將密碼寫在存摺上，伊並未將帳戶提供他人使用，存摺
    、提款卡應是搬家時不慎遺失，直到98年1 月5 日欲至郵局
    開戶時，始知該帳戶遺失且被列為警示帳戶，當時至楊梅派
    出所欲報案，值班員警郭哲維表示已列為警示帳戶，無法報
    案，要伊回去等通知才未製作筆錄，伊帳戶有一段時間未使
    用，應是詐欺集團經過長時間觀察猜測帳戶所有人暫時不會
    發現遺失，且伊於96、97年間均有正當職業及收入，無須提
    供帳戶以換取微薄之酬勞，況詐欺集團正犯未落網，卻拿市
    井小民開刀，誠屬可議云云，惟查：
（一）被告於偵查中供稱：伊有很多帳戶，系爭帳戶的密碼可能
      寫在存簿上，存摺、提款卡可能是97年搬家時遺失（見98
      偵字19523 號卷第11頁），嗣於本院審理時稱：97年間有
      4 個帳戶，每個帳戶密碼不同，伊只記得比較常用之密碼
      （見本院卷第42頁正反面），惟依卷附系爭帳戶之交易明
      細表（見98偵字19523 號卷第21至35頁背面），被告自81
      年申辦系爭帳戶，自83年10月起至96年12月底止，每年至
      少有10次存提款紀錄，該帳戶顯為被告正常使用，對被告
      重要性不在話下，且被告亦能當庭背誦該帳戶提款卡密碼
      （見本院卷第32頁），衡情以被告所稱97年使用之帳戶不
      過4 個，其既能在開庭時回憶密碼為何，可見被告並無將
      該正常使用之帳戶密碼記載在存摺上之必要，因而增加他
      人獲知密碼而提領該帳戶款項之風險，已見被告辯稱將密
      碼記載存簿上，存摺、提款卡一併遺失云云，即值懷疑。
（二）又被告於本院審理時稱：98年1 月5 日要去郵局開戶時才
      知道帳戶遺失，應該是搬家時丟掉，在搬家當時沒有發現
      帳戶遺失（見本院卷第42頁），惟依卷附系爭帳戶之交易
      明細表（見98偵字19523 號卷第35頁背面），直至97年5
      月19日尚有提領500 元之交易紀錄，被告亦不否認97年5
      月因搬家整理時有看見存簿，當時有提領之動作，提領完
      後剩下100 元以下就沒有再使用等情（見本院卷第32頁）
      ，此即與被告上訴理由狀所稱95年離職後未再使用該帳戶
      一節，已有未合，況依一般通常事理，該帳戶為被告長期
      正常使用之重要帳戶，被告既於97年5 月搬家整理時尚一
      併提領帳戶內之款項，殊無可能在搬家時將該帳戶視為廢
      棄物而將之丟棄，或若有遺失而遲遲未發覺之理，被告自
      行空言主張因搬家遺失帳戶乙節，難以採信。
（三）被告於98年2 月至5 月間曾至楊梅派出所表示帳戶遭凍結
      一節，業據證人郭哲維證述在卷（見98偵字19523 號卷第
      15頁），且依被告於警詢時供稱：系爭帳戶已遺失，並未
      向警方報案（見高雄市政府警察局小港分局刑案偵查卷宗
      第4 頁背面），足見被告至派出所僅表示帳戶遭凍結，並
      未表示因該帳戶遺失而向員警報案甚明，況縱曾向警員表
      示帳戶遺失，亦屬被告自己之說詞，若無確實佐證，上開
      遺失之託詞，自難以採信，已詳如前述。再依詐欺集團租
      借他人帳戶使用，通常事先與提供者約定使用期限，待順
      利領得詐騙贓款後，即由提供帳戶者自行前往掛失或報案
      俾藉此脫免責任，已是現今常見之犯罪分工模式，故被告
      縱事後曾於98年2 月至5 月間至派出所表示帳戶遭凍結，
      既係在被害人乙○○所匯款項遭提領殆盡及系爭帳戶已列
      警示帳戶後所為者，自難作為對被告有利之認定。另被告
      自承尚積欠中國信託銀行10萬元左右卡債，亦向渣打銀行
      、荷蘭銀行貸款共20幾萬元（見本院卷第32頁），非如其
      所稱有豐厚收入，並無賣帳戶以獲取報酬之動機，併予敘
      明。
（四）按金融存款帳戶，事關存戶個人財產權益之保障，與存戶
      之提款卡（含密碼）結合，其專屬性、私密性更形提高，
      除非本人或與本人具密切關係者，難認有何理由可自由流
      通使用該存摺、提款卡，一般人亦均有應妥為保管存摺、
      提款卡以防遭人冒用之認識。且金融機構帳戶之存摺、提
      款卡係存戶持有該帳戶內款項之證明，提款卡更有自提款
      機即時提取該帳戶內之款項、轉帳，甚至變更密碼、臨時
      借支現金等功能，由重要性、方便性而言，若非隨身攜帶
      ，亦必妥為保存，不使之輕易外流，若不慎遺失或被盜，
      金融機構均有提供即時掛失、止付等服務，以避免存款戶
      之款項被盜領或帳戶遭不法利用，為維護自身權益，殊無
      不儘速辦理掛失止付之理，且辦理該等手續，實屬輕而易
      舉，並無何特別困難或不便之處，從而拾獲或盜得他人帳
      戶資料或輾轉受讓之人，因未經原失主同意使用該帳戶，
      恐其不法取得之帳戶隨時有被失主掛失止付之可能，致因
      已掛失止付而無法使用該帳戶或轉入該帳戶之款項因而無
      法提領，豈不是白忙一場，因此若未經原帳戶所有人同意
      使用，自不敢冒此風險，貿然使用他人帳戶做為轉帳帳戶
      。本件系爭帳戶在97年8 月24日經被害人乙○○匯款進入
      被告帳戶，並於同年12月15日遭提領一空，若非該帳戶經
      被告同意提供使用，詐欺集團自不敢冒此風險，貿然以被
      告帳戶作為匯款帳戶，再者被害人匯款時間與詐欺集團提
      領詐騙款項時間相距3 月餘，倘非被告同意任由他人使用
      ，且承諾不掛失止付，詐欺集團成員豈敢肆無忌憚持之作
      為詐欺所得之轉帳帳戶，靜待3 月後始以被告之提款卡將
      詐得款項自被告帳戶中提領殆盡，情極明灼。本件雖未見
      被告有何共同參與詐欺被害人之行為，或於事後亦分得款
      項之積極證據，無從認屬本件詐欺取財行為之共同正犯，
      然其將應屬個人使用之帳戶交付予向其蒐集帳戶之人，致
      自身完全無法了解、掌控帳戶之實際使用方式及流向，被
      告顯具有縱他人以其金融帳戶實施詐欺取財等財產犯罪亦
      不違背其本意之幫助意思至明。至被告雖主張詐欺正犯都
      未抓到，伊不應受罰云云，惟被告既基於幫助他人犯罪之
      意思，對於正犯資以助力，其雖未參與詐欺行為，然詐欺
      集團行使詐術，使被害人乙○○陷於錯誤而匯入款項，受
      有財產損害，詐欺正犯之詐欺行為已既遂，被告提供帳戶
      之幫助行為自須加以處罰，至正犯尚未緝獲乃檢、警機關
      宜另行追查之問題，與被告罪刑之認定無涉，併予指明。
      本件事證明確，被告犯行堪予認定。從而，原審認被告犯
      行明確，論以刑法第30條第1 項前段、第2 項、第339 條
      第1 項之幫助詐欺取財罪，量處被告拘役50日，並諭知易
      科罰金之折算標準，認事用法及量刑均無不當。本件被告
      仍執前詞否認犯罪，上訴指摘原判決不當，為無理由，應
      予駁回。
據上論斷，應依刑事訴訟法第455 條之1 第1 項、第3 項、第36
8 條、第373 條，判決如主文。
本案經檢察官施昱廷到庭執行職務。
中    華    民    國    99    年    4     月    19    日
                  刑事第一庭  審判長法  官  曾家貽
                                    法  官  俞力華
                                    法  官  張瓊華
以上正本證明與原本無異。
不得上訴。
                                    書記官  李宜娟
中    華    民    國    99    年    4     月    21    日

司法院資訊處製作；財團法人民間司法改革基金會備份。
